【裁判字號】    97,抗,467
【裁判日期】    970515
【裁判案由】    沒入保證金
【裁判全文】
臺灣高等法院刑事裁定                   97年度抗字第467號
抗  告  人
即  具保人  甲○○
上列抗告人因沒入保證金案件，不服台灣板橋地方法院中華民國
97年3月20日裁定（97年度聲字第1058號），提起抗告，本院裁
定如下：
    主  文
抗告駁回。
    理  由
一、按具保之被告逃匿者，應命具保人繳納指定之保證金額，並
    沒入之。不繳納者，強制執行。保證金已繳納者，沒入之。
    前項規定，於檢察官依第93條第3項但書及第228條第4項命
    具保者，準用之。刑事訴訟法第118條定有明文。
二、檢察官聲請意旨略以：抗告人即具保人甲○○因被告乙○○
    （以下簡稱被告）因違反毒品危害防制條例案件，經原審法
    院指定保證金額新臺幣二萬元，由抗告人即具保人甲○○具
    保後獲得釋放。茲因被告逃匿，依刑事訴訟法第118條規定
    ，應沒入具保人繳納之保證金（96年度刑保字第814號），
    為此依同法第121條第1項之規定，聲請沒入具保人繳納之保
    證金等語。
三、原裁定以：被告乙○○因違反毒品危害防制條例等案件，經
    原審判處罪刑確定後，經臺灣板橋地方法院檢察署檢察官依
    被告住所傳喚到案執行，被告無正當理由不到案，嗣經該署
    檢察官拘提亦無著，而抗告人即具保人甲○○經該署函知通
    知被告到案接受執行，亦未通知或帶同被告到案執行，有送
    達證書二紙、臺灣板橋地方法院檢察署通知一紙、拘票暨拘
    提報告書一份、法務部戶役政連結作業系統查詢資料二紙、
    保證金收據影本一紙在卷可稽，足見被告已逃匿，原審因依
    臺灣板橋地方法院檢察署檢察官之聲請，裁定將抗告人繳納
    之保證金新台幣（下同）二萬元沒入。經核尚無違誤。
四、抗告意旨略以：被告於97年3月間收受臺灣板橋地方法院檢
    察署檢察官執行通知時，已逾97年2月27日應到案執行時間
    ，且抗告人於收受上開檢察署通知後即要求被告前往服刑，
    並非被告經通緝後始行通知，況被告係於97年3月26日自動
    到案服刑，抗告人已盡義務，自不得沒收抗告人繳納之保證
    金。又抗告人年紀已大，且靠打零工維生，為此請求撤銷原
    裁定，並將保證金發還云云。
五、經查：本件被告因違反毒品危害防制條例等案件，經原審判
    處罪刑確定後，經臺灣板橋地方法院檢察署檢察官按被告住
    所傳喚到案執行，並另函知抗告人應通知被告到案執行，且
    前開執行傳票亦於97年1月31日分別寄存送達予被告及抗告
    人，於97年2月9日生送達效力，有送達證書及通知書在卷為
    憑，嗣被告未按時到案執行，經該署執行拘提無著，亦有拘
    票及拘提報告書附卷可參，抗告人亦自承於收受上開檢察署
    通知已要求被告前往服刑，被告卻未到案接受執行，足認抗
    告人於收受上開檢察署通知後仍無法促使被告按期到案執行
    ，被告並已逃匿，嗣並經通緝，有本院被告前案記錄表在卷
    憑，原審因依檢察官聲請，裁定沒入抗告人之保證金2萬元
    ，自屬適法。抗告人辯稱：被告於97年3月間收受臺灣板橋
    地方法院檢察署檢察官執行通知時，已逾97年2月27日應到
    案執行時間，且其於收受通知後已通知被告到案執行，被告
    並於97年3月26日自動到案服刑云云，無非空言，不足採信
    。至抗告人固另指稱其係靠打零工維生佳云云，但仍無礙於
    被告逃亡事實之成立，且亦不能免除其具保責任。再按沒入
    具保人繳納之保證金，以被告在逃匿中者為要件，具保停止
    羈押之被告逃匿，於緝獲歸案再執行羈押時，具保人之責任
    即因被告再羈押而告消滅，法院在被告逃匿中未裁定沒入保
    證金，固不得於被告緝獲再執行羈押後以裁定補行沒入之（
    最高法院七十五年度台非字第二四七號刑事判決、八十七年
    度台抗字第四０六號刑事裁定、九十三年度台非字第五０號
    刑事判決參照）。惟查本件檢察官係於97年3月11日聲請沒
    入保證金，原審亦已於97年3月20日裁定沒入上開保證金，
    而被告係於97年3月26日始到案入監服刑，有本院被告前案
    紀錄表在卷可參，足見原審於裁定沒入保證金時，被告仍在
    逃匿中，是原審以前開事由沒入保證金，即非無據。抗告人
    抗告意旨，仍執陳詞，指摘原裁定不當，為無理由，應予駁
    回。
據上論斷，應依刑事訴訟法第412條，裁定如主文。
中    華    民    國    97    年    5     月    15     日
                  刑事第十七庭  審判長法  官  趙功恆
                                      法  官  陳憲裕
                                      法  官  高明哲
以上正本證明與原本無異。
如不服本裁定，應於收受送達後五日內向本院提出再抗告狀。
                                      書記官  梁淑時
中    華    民    國    97    年    5     月    15    日


司法院資訊處製作；財團法人民間司法改革基金會備份。
